【裁判字號】    97,上訴,2816
【裁判日期】    971223
【裁判案由】    違反毒品危害防制條例
【裁判全文】
臺灣高等法院臺中分院刑事判決        97年度上訴字第2816號
上  訴  人  臺灣彰化地方法院檢察署檢察官
上  訴  人
即  被  告  丁○○
                    現另案於臺灣彰化監獄執行
指定辯護人  本院公設辯護人  丙○○
上  訴  人
即  被  告  甲○○
選任辯護人  陳呈雲律師
上列上訴人因被告違反毒品危害防制條例案件，不服臺灣彰化地
方法院97年度訴字第379號中華民國97年10月17日第一審判決（
起訴案號：臺灣彰化地方法院檢察署96年度偵字第11743號），
提起上訴，本院判決如下：
    主  文
原判決關於有罪部分撤銷。
丁○○、甲○○共同犯如附表所示之罪，各處如附表所示之刑。
均應執行有期徒刑拾捌年；扣案之QANTECH牌行動電話壹支（內
含門號0000000000號SIM卡壹張）沒收之；未扣案之販賣第一級
毒品所得財物新臺幣捌仟元及販賣第二級毒品所得財物新臺幣貳
仟元，均連帶沒收之，如全部或一部不能沒收時，以其財產連帶
抵償之。
其餘上訴駁回。
    事  實
一、甲○○、丁○○先於不詳之時間、地點，分別向曾明華（綽
    號「阿凱」，由檢察官另案通緝中）、賴弘溢（由檢察官另
    案偵辦中）販入為數不詳之海洛因及甲基安非他命，彼等均
    明知海洛因、甲基安非他命分別係毒品危害防制條例第2條
    第2項第1、2款所定之第一、二級毒品，不得非法販賣，竟
    意圖營利加以分裝後，再以門號0000-000000號、0000-0000
    00號行動電話各1支作為聯繫販毒之用，分別於如附表所示
    之時、地，販賣第一級毒品海洛因予鄭光宏、謝佳宏，販賣
    第二級毒品甲基安非他命予張雅惠、林漢文、何在興等人，
    合計販賣第一級毒品海洛因所得新臺幣（下同）8,000元，
    販賣第二級毒品甲基安非他命所得2,000元。嗣經彰化縣警
    察局田中分局據報後，向原審法院聲請而經核准對於甲○○
    、丁○○所持用之上開門號行動電話實施通訊監察，並於民
    國96年12月19日上午6時許，持搜索票前往其2人位於彰化縣
    田中鎮○○里○○路○段508巷8弄28號之居所處搜索結果，
    當場扣得其2人所有供聯繫販毒用之QANTECH牌（內含門號00
    00-000000號SIM卡1張）行動電話1支，因而查獲上情。
二、案經彰化縣警察局田中分局報告臺灣彰化地方法院檢察署檢
    察官偵查起訴。
    理  由
壹、證據能力部分：
一、按被告以外之人於審判外之言詞或書面陳述，除法律有規定
    者外，不得作為證據；被告以外之人於審判外向法官所為之
    陳述，得為證據；被告以外之人於偵查中向檢察官所為之陳
    述，除顯有不可信之情況者外，得為證據；被告以外之人於
    審判中有下列情形之一，其於檢察事務官、司法警察官或司
    法警察調查中所為之陳述，經證明具有可信之特別情況，且
    為證明犯罪事實之存否所必要者，得為證據：一、死亡者。
    二、身心障礙致記憶喪失或無法陳述者。三、滯留國外或所
    在不明而無法傳喚或傳喚不到者。四、到庭後無正當理由拒
    絕陳述者；該言詞或書面陳述，雖不符刑事訴訟法第159條
    之1至第159條之4之規定，而經當事人於審判程序同意作為
    證據，法院審酌該言詞陳述或書面陳述作成時之情況，認為
    適當者，亦得為證據，刑事訴訟法第159條第1項、第159條
    之1、第159條之3、第159條之5第1項分別定有明文。
二、本件證人鄭光宏、謝佳宏、張雅惠、林漢文、何在興及紀文
    進於偵查中檢察官訊問時具結所為之陳述，查無顯有不可信
    之情況，且證人鄭光宏、張雅惠、林漢文、何在興於原審法
    院審理中亦到庭為證，經被告、辯護人施以交互詰問，而證
    人謝佳宏、紀文進經原審傳喚未到，經被告、辯護人捨棄傳
    喚，是上開證人於偵查中所為之證述，依前述規定，自得為
    證據；至證人鄭光宏、謝佳宏、張雅惠、林漢文、何在興及
    紀文進於警詢中所為之陳述，係被告以外之人於司法警察調
    查中所為之陳述，亦無刑事訴訟法第159條之3所定各款之情
    形，且辯護人均認此部分不具有證據能力，是以此部分依法
    自不得為證據。
三、又本案下揭引用之其他供述證據及非供述證據，均經本院依
    法踐行調查證據程序，而公訴人、被告及辯護人均同意各該
    證據具有證據能力，且亦查無依法應排除其證據能力之情形
    ，是依前開規定，後述所引用其他證據之證據能力均無疑義
    ，合先敘明。
貳、事實認定及論罪科刑部分：
一、訊據被告甲○○、丁○○均矢口否認有何意圖營利販賣第一
    級毒品海洛因及第二級毒品甲基安非他命之犯行，均辯稱：
    渠等只有幫鄭光宏調過1次價值7,000元的海洛因，另外幫張
    雅惠、林漢文各調過1次甲基安非他命而已，並沒有任何販
    賣海洛因、甲基安非他命之行為云云。被告2人之辯護人均
    辯護稱：依證人鄭光宏、謝佳宏、張雅惠、林漢文、何在興
    分別於偵查及原審審理時所證，及卷附之門號0000-000000
    號、0000- 000000號行動電話通訊監察譯文，充其量僅能證
    明被告2人確有為渠等調海洛因或甲基安非他命之行為，無
    法證明被告2人有販賣營利之意圖。經查：
（一）被告2人上開販賣第一級毒品海洛因之犯行，已據證人鄭
      光宏、謝佳宏於偵查中及證人張雅惠、林漢文、何在興於
      偵查及原審審理時證述甚詳，且證人鄭光宏、何在興、謝
      佳宏、張雅惠、林漢文於偵查中復指認被告甲○○之照片
      即為販賣渠等海洛因、甲基安非他命之綽號「阿賓」之人
      ，另證人謝佳宏、張雅惠於偵查中亦指認被告丁○○之照
      片即為販賣渠等海洛因、甲基安非他命之綽號「老松」之
      人，亦有指認相片7張附卷可按；此外復有臺灣彰化地方
      法院檢察署96年彰檢良簡聲監字第604號、聲監續字第661
      號通訊監察書影本各1份、門號0000-000000號行動電話之
      通聯調閱查詢單1紙、門號0000-000000號、0000-000000
      號行動電話之通訊監察譯文各1份附卷，以及QANTECH牌（
      內含門號0000-000000號SIM卡1片）行動電話1支扣案足資
      可證。
（二）被告2人雖均辯稱並未販賣海洛因予鄭光宏，僅有幫鄭光
      宏調過1次7,000元之海洛因云云。惟證人鄭光宏於偵查中
      已明確證述確有於附表編號1所示之時、地，向被告2人購
      買價值7,000元之海洛因，及其並不曾與被告2人合資購買
      海洛因，被告2人亦不曾無償轉讓其海洛因施用等語在卷
      。且依卷附之上揭門號0000-000000號行動電話通訊監察
      譯文，證人鄭光宏確曾使用門號0000-000000號行動電話
      撥打上開門號行動電話，而與被告甲○○聯繫交易海洛因
      之細節如下：『96年11月13日10時14分許，Ｂ（鄭光宏）
      ：跟之前一樣啦！Ａ（甲○○）：4喔！。Ｂ：沒啦！7啦
      ！Ａ：7咧嗯！Ｂ：嘿！要「頭ㄟ」那個嘿唷！Ａ：對！
      我知啊！好。』，證人鄭光宏於偵查中亦證述上開通話內
      容即係其欲向被告2人購買海洛因，「7」代表欲購買價值
      7,000之海洛因之意，且之後在彰化縣田中鎮○○路與山
      腳路口之7-11便利商店前交易等語明確，顯見被告2人辯
      稱並未販賣海洛因予鄭光宏云云，當係卸責之詞，實難採
      信。
（三）被告2人雖均辯稱並無販賣海洛因予謝佳宏云云。惟證人
      謝佳宏於偵查中已明確證述確有於附表編號2所示之時、
      地，向被告2人購買價值1,000元之海洛因，及其不曾與被
      告2人合資購買海洛因，被告2人亦不曾無償轉讓其海洛因
      施用等語在卷。且依卷附之上揭門號0000-000000號行動
      電話通訊監察譯文，證人謝佳宏確曾使用門號0000-00000
      0 號行動電話撥打上開門號行動電話，而與被告甲○○聯
      繫交易海洛因之細節如下：『96年11月9日1時24分許：
      「Ａ（甲○○）：剛才車子是你開的嗎？Ｂ（謝佳宏）：
      不是，我朋友開的。Ａ：開那麼快！最少也有130。Ｂ：
      你處理到了嗎？Ａ：沒有，我現在人又沒在我們這裡。Ｂ
      ：想要處理一下說。Ａ：你要處理多少啦？Ｂ：一張啊！
      Ａ：好啦！幫你決啊！等一下回去。Ｂ：好啦。」；96
      年11月9日1時58分許：「Ａ（甲○○）：你多久要到？Ｂ
      （謝佳宏）：現在是什麼情形，你處理好了沒？Ａ：你不
      用問我處理好了沒，你就說多久會到？Ｂ：現在是什麼情
      形，你那麼兇幹嘛！Ａ：你聽沒就算了。」；96年11月
      9日2時3分許：「Ａ（甲○○）：你在哪裡？我過去。Ｂ
      （謝佳宏）：我在二水，這條東閔路。Ａ：大條的就是了
      。Ｂ：對。Ａ：你在那裡等我。」；96年11月9日2時7
      分許：「Ａ（甲○○）：東閔路靠近那？Ｂ（謝佳宏）：
      我在夢鄉園。Ａ：在那？Ｂ：在泰山斜對面。Ａ：你在泰
      山等我。」。』證人謝佳宏於偵查中亦證述上開通話內容
      即係其欲向被告2人購買海洛因，其中「處理1張」即代表
      欲購買價值1,000元之海洛因等語明確，顯見被告2人辯稱
      並未販賣海洛因予謝佳宏云云，當係卸責之詞，實難採信
      。
（四）被告2人雖均辯稱並未販賣甲基安非他命予張雅惠，僅有
      幫張雅惠調過1次甲基安非他命云云。惟證人張雅惠於偵
      查及原審審理中已明確證述其確有於附表編號3、4所示之
      時、地，先後向被告2人購買價值1,000元、500元之甲基
      安非他命，及其並不曾與被告2人合資購買甲基安非他命
      ，被告2人亦不曾無償轉讓其甲基安非他命施用等語在卷
      。且依卷附之上揭門號0000-000000號行動電話通訊監察
      譯文，證人張雅惠確曾使用門號0000-000000號行動電話
      撥打上開門號行動電話，而與被告丁○○聯繫交易甲基安
      非他命之細節如下：『96年10月26日22時23分許：「Ｂ
      （張雅惠）：老松ㄟ，我要處理2張〝查甫ㄟ〞，現金ㄟ
      。Ａ（丁○○）：什麼時候啦！Ｂ：現在就要。Ａ：我現
      在斗六啦！Ｂ：順便幫我拿回來。Ａ：有唷？Ｂ：有啦！
      確定百分之1000，我現在馬上過去斗六跟你拿，我現在跟
      老興在一起，我載我老婆。Ａ：什麼啦？Ｂ：我馬上趕去
      斗六找你拿。Ａ：這裡不行啦！Ｂ：不是啦！我過去，看
      要在斗六那裡找你拿。Ａ：好啦！」；96年10月27日16
      時14分許：「Ｂ（張雅惠）：老爸，我這裡有現金啦！Ａ
      （丁○○）：嘿！Ｂ：我這有現啊啦！我這有500了啦，
      你幫我處理1000。Ａ：我看看咩。Ｂ：我這裡有500了要
      處理1000還要等那麼久喔！Ａ：這又不是我的東西，我再
      看看。」；96年10月27日16時35分許：「Ｂ（張雅惠）
      ：老爸啊！Ａ（丁○○）：再20分鐘下來下面。Ｂ：20分
      鐘以後喔？Ａ：嘿！Ｂ：用卡多。」；96年10月27日16
      時36分許：「Ｂ（張雅惠）：喂，量有多喔！Ａ（丁○○
      ）：你不會來看喔。Ｂ：你要用多一點。Ａ：到了再看啦
      ！Ｂ：啊。」。』證人張雅惠於偵查、原審審理中亦證述
      上開通話內容即係其欲向被告2人購買甲基安非他命，其
      中「查甫ㄟ」代表甲基安非他命，2張代表2,000元，「處
      理」代表購買之意，於96年10月26日時其本欲購買價值為
      2,000元之甲基安非他命，最後只買到價值1,000元之甲基
      安非他命，於96年10月27日時其本欲購買價值1,000元之
      甲基安非他命，最後只買到價值500元之甲基安非他命等
      語明確，顯見被告2人辯稱並未販賣甲基安非他命予張雅
      惠云云，當係卸責之詞，實難採信。
（五）被告2人雖均辯稱並未販賣甲基安非他命予林漢文、何在
      興，僅有幫林漢文調過1次甲基安非他命云云。惟證人林
      漢文、何在興於偵查及原審審理中均已明確證述渠等確有
      一同於附表編號5所示之時、地，向被告2人購買價值500
      元之甲基安非他命，及渠等並不曾與被告2人合資購買甲
      基安非他命，被告2人亦不曾無償轉讓渠等甲基安非他命
      施用等語在卷。且依卷附之上揭門號0000-000000號行動
      電話通訊監察譯文，證人林漢文確曾使用門號0000-00000
      0 號行動電話撥打上開門號行動電話，而與被告甲○○聯
      繫交易甲基安非他命之細節如下：『96年10月27日21時
      38 分許：「Ｂ（林漢文）：阿賓喔！我黑狗ㄟ，有辦法
      馬上拿馬上回來嗎？Ａ（甲○○）：啊？Ｂ：我是說有辦
      法馬上拿嗎？我就馬上要走，我怕我家會打給我，我跟你
      說這樣你聽得懂喔。Ａ：有啦，你再2分鐘打給我。Ｂ：
      再2 分鐘打給你喔，我要跟你拿5啦！Ａ：好。」；96
      年10 月27日21時52分許：「Ｂ（林漢文）：阿賓喔！我
      過去喔！Ａ（甲○○）：隨便啦！Ｂ：過去我馬上要走喔
      ！Ａ：隨便啦！Ｂ：我馬上過去喔！Ａ：嗯。Ｂ：有啦喔
      ？」；96年10月27日22時53分許：「Ｂ（林漢文）：我
      走出來了！Ａ（甲○○）：你們走來拿啊！Ｂ：好啦！」
      。』證人林漢文於偵查、原審審理中亦證述上開通話內容
      即係其與何在興欲向被告2人購買甲基安非他命，其中「
      拿5」代表購買價值500元之甲基安非他命之意等語明確，
      另證人何在興於原審審理時復證述當時伊確有陪同證人林
      漢文一同前往被告2人位於彰化縣田中鎮○○路2段508巷8
      弄28號租屋處，購買價值500元之甲基安非他命等語在卷
      ，顯見被告2人辯稱並未販賣甲基安非他命予何在興、林
      漢文云云，當係卸責之詞，實難採信。
（六）證人鄭光宏雖於原審審理中翻異前詞，改稱：伊並未向被
      告2人購買海洛因，僅有要求被告2人幫忙其調海洛因，被
      告2人並沒有賺錢云云。惟證人鄭光宏於偵查中對於向被
      告2人購買海洛因之細節，證述相當明確，且依卷附之門
      號0000-000000號行動電話通訊監察譯文，證人鄭光宏與
      被告甲○○於97年11月13日聯繫時，僅直接告知被告甲○
      ○欲購買之海洛因數量，並無任何委託被告甲○○幫忙調
      取海洛因之言詞出現，何況證人鄭光宏並未全程目睹被告
      2人向上手取得海洛因再轉交予伊之過程，其如何能知悉
      被告2人並未從中獲取利潤？顯然其於原審審理時所證應
      係迴護被告2人之詞，尚難採信。
（七）按我國查緝販賣毒品執法甚嚴，對於販賣海洛因、甲基安
      非他命者尤科以重度刑責，又販賣海洛因、甲基安非他命
      既係違法行為，當非可公然為之，亦無公定價格，且容易
      分裝並增減份量，而每次買賣之價量，可能隨時依雙方關
      係深淺、資力、需求量及對行情之認知、來源是否充裕、
      查緝是否嚴謹、購買者被查獲時供述購買對像之可能風險
      之評估等情形，而異其標準，非可一概而論；販賣之利得
      ，除被告坦承犯行或價量俱臻明確外，委難察得實情，販
      賣之人從價差或量差中牟利之方式雖異，其意圖營利之販
      賣行為則同一。是以因海洛因、甲基安非他命量微價高，
      販賣者率有暴利可圖，茍非意圖販賣營利，一般人焉有可
      能無利得或價差，甘冒重度刑責而多次交予海洛因、甲基
      安非他命，是被告2人上開有販賣海洛因、甲基安非他命
      意圖營利之犯意，自亦足認定。又販賣毒品者非必以使用
      帳冊、電子秤等工具為必要，縱雖本件未查扣有帳冊等，
      亦不得憑此為被告有利之認定。綜上，本件事證已臻明確
      ，被告2人上開販賣第一級毒品海洛因及第二級毒品甲基
      安非他命之犯行，均堪以認定。
二、按海洛因、甲基安非他命分別為毒品危害防制條例第2條第2
    項第1款、第2款所列管之第一級、第二級毒品，不得非法持
    有、販賣，是核甲○○、丁○○所為如附表所示之行為，各
    係犯毒品危害防制條例第4條第1項之販賣第1級毒品罪及同
    條第2項之販賣第二級毒品罪（詳如附表所載）。被告持有
    第一級毒品海洛因、第二級毒品甲基安非他命之低度行為，
    應各為販賣該級毒品之高度行為所吸收，均不另論罪。按共
    同正犯之成立，祇須具有犯意之聯絡，行為之分擔，既不問
    犯罪動機起於何人，亦不必每一階段犯行，均經參與（最高
    法院三十四年上字第八六二號判例參照）。又按共同實施犯
    罪行為之人，在合同意思範圍以內，各自分擔犯罪行為之一
    部，相互利用他人之行為，以達其犯罪之目的者，即應對於
    全部所發生之結果，共同負責。（最高法院二十八年度上字
    第三一一０號、五十年度台上字第一０六０號判例參照）被
    告2人間，就附表所示之販賣第一、二級毒品犯行，分別有
    時負責接聽電話或交貨，依上開見解，二人即有犯意之聯絡
    及行為之分擔，均為共同正犯。被告2人所為如附表所示之
    多次販賣第一、二級毒品罪，犯意各別，行為互殊，均應分
    論併罰之。又按刑之量定，為求個案裁判之妥當性，法律固
    賦予法院裁量權，但此項裁量權之行使，除應依刑法第57條
    規定，審酌行為人及其行為等一切情狀，為整體之評價，並
    應顧及比例原則與平等原則，使罪刑均衡，輕重得宜，以契
    合社會之法律感情。再刑法第59條規定犯罪之情狀可憫恕者
    ，得酌量減輕其刑，其所謂「犯罪之情狀」，與同法第57條
    規定科刑時應審酌之一切情狀，並非有截然不同之領域，於
    裁判上酌減其刑時，應就犯罪一切情狀（包括第57條所列舉
    之10款事項），予以全盤考量，審酌其犯罪有無可憫恕之事
    由（即有無特殊之原因與環境，在客觀上足以引起一般同情
    ，以及宣告法定低度刑，是否猶嫌過重等等），以為判斷（
    參照最高法院95年度臺上字第6157號判決）。而毒品危害防
    制條例第4條第1項規定：「製造、運輸、販賣第一級毒品者
    ，處死刑或無期徒刑；處無期徒刑者，得併科新台幣1千萬
    元以下罰金」，其法定刑為死刑、無期徒刑，別無其他自由
    刑之規定，刑度可謂重大。然同為販賣第一級毒品之人，其
    原因動機不一，犯罪情節未必盡同，或有大盤毒梟者，亦有
    中、小盤之分，甚或僅止於吸毒者友儕間為求互通有無之有
    償轉讓者亦有之，其販賣行為所造成危害社會之程度自屬有
    異，法律科處此類犯罪，所設之法定最低本刑卻同為「死刑
    或無期徒刑；處無期徒刑者，得併科新台幣1千萬元以下罰
    金」，不可謂不重。於此情形，倘依其情狀處以有期徒刑，
    即足以懲儆，並可達防衛社會之目的者，自非不可依客觀之
    犯行與主觀之惡性二者加以考量其情狀，是否有可憫恕之處
    ，適用刑法第59條之規定酌量減輕其刑，期使個案裁判之量
    刑，能斟酌至當，符合比例原則。本案被告2人販賣第一級
    毒品海洛因之對象僅有證人鄭光宏及謝佳宏，販賣次數為2
    次，販賣所得合計僅8,000元，實際販售出之毒品數量，較
    諸販毒集團僅屬零星小額，被告販售數量及販賣所得金額尚
    非鉅額，且被告2人僅係單純販賣交易毒品，並無施用強暴
    、脅迫之不法手段，更無向購買毒品之人積極催討交易款項
    ，以渠等情節而論，惡性尚不如專以販賣第一級毒品維生之
    販毒集團重大，是被告2人既非販賣毒品之大盤或中盤商，
    渠等販賣毒品之行為尚未造成無可彌補之鉅大危害，惟渠等
    所犯之販賣第一級毒品罪，其最輕法定本刑為無期徒刑，實
    屬情輕法重，衡其犯罪情狀在客觀上顯非不可憫恕，以渠等
    所犯之罪之最低法定刑為無期徒刑而言，本院認為法重情輕
    ，縱使量處法定最低刑度之無期徒刑，仍嫌過重，本院依被
    告2人客觀之犯行與主觀之惡性二者加以考量其犯罪情狀，
    爰依刑法第59條之規定，就其所犯如附表編號1、2所示之販
    賣第一級毒品罪均予以酌量減輕其刑度，方屬公允衡平。
    原審認被告2人罪證明確，予以論罪科刑，固非無見，惟查
    ，原審未就被告二人之犯罪所得諭知連帶沒收（詳如後述）
    ，尚有未洽。被告2人上訴意旨否認犯罪，雖無可取，惟原
    判決既有可議，即無可維持，自應由本院就此部分加以撤銷
    改判。爰審酌被告2人犯罪之動機、目的，為圖一己私利而
    販賣毒品，係煙毒禍害之源，渠等販賣行為不僅導致人之生
    命、身體受侵害，且使國家、社會為掃除毒害、幫助吸毒者
    戒除毒癮，花費不訾之金錢及人力、物力，法益嚴重受害，
    危害非淺，然販賣毒品次數、對象及所得非多，又犯罪後仍
    飾詞卸責，未見悔意等一切情狀，分別量處如附表所示之刑
    ，並定其應執行之刑。
三、末按毒品危害防制條例第19條第1項規定，犯販賣毒品罪者
    ，其犯罪所得之財物均沒收之，係採義務沒收主義，故販賣
    毒品所得之對價，不問其中成本若干，利潤多少，均應全部
    諭知沒收，貫徹政府查禁煙毒之決心，以符立法本旨（最高
    法院91年度臺上字第2419號判決意旨參照）。又按毒品危害
    防制條例第19條第1項固規定「犯第4條至第9條、第12條、
    第13條或第14條第1項、第2項之罪者，其供犯罪所用或因犯
    罪所得之財物，均沒收之，如全部或一部不能沒收時，追徵
    其價額或以其財產抵償之」。但共同正犯之犯罪所得為現款
    時，因係合併計算，且於全部或一部不能沒收時，以其財產
    抵償之，為避免執行時發生重複沒收、抵償之情形，故各共
    同正犯之間係採連帶沒收主義，於裁判時僅諭知連帶沒收，
    不得就全體共同正犯之總所得，對各該共同正犯分別重複諭
    知沒收（最高法院95年度臺上字第6051號判決要旨參照）。
    查本件被告2人販賣第一級毒品海洛因所得合計為8,000元，
    販賣第二級毒品甲基安非他命所得合計為2,000元雖未扣案
    ，然依上開說明及毒品危害防制條例第19條第1項之規定，
    仍應均予宣告連帶沒收，如全部或一部不能沒收時，以其財
    產連帶抵償之。扣案之QANTECH牌（內含門號0000-000000號
     SIM卡1張）行動電話1支，係被告甲○○所有供被告2人犯
    本案所用之物，爰依法宣告沒收之。至門號0000-000000 號
    行動電話1支，雖係供被告丁○○所提供被告2人犯本案所用
    之物，然並未扣案，且被告丁○○供稱上開行動電話已丟棄
    滅失，此外亦乏證據證明上開行動電話確屬被告2人所有，
    爰不另為沒收之諭知。另扣案之SAMSUNG牌（內含門號0000-
    000000號SIM卡1張）、MOTOROLA牌（內含門號0000-000000
    號SIM卡1張）及SHARP牌（內含門號0000-000000號SIM卡1
    張）行動電話各1支，尚乏證據證明係供被告2人犯本案所用
    之物，且亦非違禁物，亦不另為沒收之諭知，併予敘明。
參、無罪部分：
一、公訴意旨另以：被告甲○○、丁○○除有如附表所示，經本
    院論罪科刑之先後共計2次販賣第一級毒品海洛因及3次販賣
    第二級毒品甲基安非他命之犯行外，另基於意圖營利而販賣
    第一級毒品海洛因及第二級毒品甲基安非他命之犯意：（一
    ）於96年10月17日、10月25日、10月28日，先後販賣3次價
    格為7,000元之海洛因予鄭光宏。（二）自96年9月間起至同
    年11月20日止，先後販賣9次價格為1,000元之海洛因予謝佳
    宏（即不包括附表編號2部分，另有9次犯行）。（三）於96
    年8月底某日、9月中旬某日、9月底某日、10月8日、10月20
    日先後販賣5次價格為500元之海洛因予紀文進。（四）於不
    詳時間至96年10月25日止，先後販賣18次價格為500元之甲
    基安非他命予張雅惠。（五）於96年11月初某日、11月底某
    日，先後販賣2次價格為500元之甲基安非他命予林漢文。（
    六）於96年10月21日，販賣次價格為1000元之甲基安非他命
    予何在興。因認被告2人另涉有毒品危害防制條例第4條第1
    項販賣第一級毒品及同條第2項之販賣第二級毒品罪嫌云云
    。
二、按犯罪事實應依證據認定之，無證據不得認定犯罪事實。又
    不能證明被告犯罪者，應諭知無罪之判決，刑事訴訟法第15
    4條第2項、第301條第1項分別定有明文。又認定不利於被告
    之事實，須依積極證據，苟積極證據不足為不利於被告事實
    之認定時，即應為有利於被告之認定，更不必有何有利之證
    據。另按事實之認定，應憑證據，如未能發現相當證據，或
    證據不足以證明，自不能以推測或擬制之方法，以為裁判基
    礎；又認定犯罪事實，所憑之證據，雖不以直接證據為限，
    間接證據亦包括在內，然無論直接或間接證據，其為訴訟上
    之證明，須於通常一般之人均不致於有所懷疑，而得確信其
    為真實之程度者，始得據之為有罪之認定，倘其證明尚未達
    到此一程度，而有合理性懷疑之存在時，即無從為有罪之認
    定，最高法院30年上字第816號判例、40年臺上字第86號判
    例、30年上字第1831號判例、76年臺上字第4986號判例分別
    著有明文可資參照。又刑事訴訟法第161條已於91年2月8日
    修正公布，其第1項規定：檢察官就被告犯罪事實，應負舉
    證責任，並指出證明之方法。因此，檢察官對於起訴之犯罪
    事實，應負提出證據及說服之實質舉證責任。倘其所提出之
    證據，不足為被告有罪之積極證明，或其指出證明之方法，
    無從說服法院以形成被告有罪之心證，基於無罪推定之原則
    ，自應為被告無罪判決之諭知，亦有最高法院92年臺上字第
    128號判例可資參照。
三、(一)公訴意旨認被告甲○○、丁○○另涉犯上開販賣第一、二
    級毒品罪嫌，無非以證人鄭光宏、何在興、謝佳宏、張雅惠
    、林漢文及紀文進於警詢及偵查中之證言，為其主要之論據
    。訊據被告2人均堅詞否認有上開公訴人所指之販賣第一、
    二級毒品犯行。經查：證人鄭光宏、何在興、謝佳宏、張雅
    惠、林漢文及紀文進於警詢中之證述並無證據能力，已如前
    述，是公訴人所指被告2人涉犯上開販賣第一級毒品海洛因
    及第二級毒品甲基安非他命之犯行，除證人鄭光宏、何在興
    、謝佳宏、張雅惠、林漢文及紀文進於偵查中所證述之購毒
    情節外，並無其他積極證據足以補強彼等6位證人所言之真
    實性。尤其卷附之上開門號行動電話通訊監察譯文中，亦無
    關於被告2人在上開時、地販賣第一級毒品海洛因或第二級
    毒品甲基安非他命予證人鄭光宏、何在興、謝佳宏、張雅惠
    、林漢文及紀文進之對話內容，此與前揭業經本院論罪科刑
    之被告2人販賣第一、二級毒品罪行部分，除據證人鄭光宏
    、何在興、謝佳宏、張雅惠、林漢文證述在卷外，並有通訊
    監察譯文完整紀錄被告2人接洽購毒事宜之情形迥然有別，
    已難遽為相同之認定。按施用毒品者所稱其向某人買受毒品
    之指證，不得作為有罪判決之唯一證據，仍須調查其他必要
    之證據，以察其是否與事實相符，良以毒品買受者之指證，
    其憑信性於通常一般人已有所懷疑，尚難逕信其為真實。況
    依毒品危害防制條例第17條之規定，其供出毒品來源而破獲
    者，復得減輕其刑，則其指證之真實性猶有疑慮，是施用毒
    品者之指證，其真實性有待其他必要證據加以補強。茲所謂
    必要之補強證據，固不以證明販賣毒品犯罪構成要件之全部
    事實為必要，但以與施用者之指證具有相當之關聯性為前提
    ，其經與施用者之指證綜合判斷，已達於通常一般人均不致
    有所懷疑，而得確信施用者之指證為真實者，始得為有罪之
    認定，此為無罪推定原則之必然推演（最高法院93年度臺上
    字第6750號刑事判決參照）。則公訴意旨所指之被告2人上
    開販賣毒品犯行，僅在施用毒品者所為指證下，而上開通訊
    監察譯文內容亦欠缺資可為佐証，且亦乏其他必要證據加以
    補強之情形下，其證述內容之真實性容有疑慮，本院自難率
    為不利被告之認定。從而，證人鄭光宏、何在興、謝佳宏、
    張雅惠、林漢文及紀文進於偵查中就彼等6人如何於前揭時
    、地向被告2人購買第一級毒品海洛因或第二級毒品甲基安
    非他命之證詞，既非全無矛盾瑕疵之處可指，又乏其他積極
    證據足供參佐，已無從據為認定被告2人有罪之堅實基礎。
    綜上所陳，公訴意旨前揭所認被告2人之犯罪事實非無可議
    ，尚非可採。此外，復查無其他積極證據足認被告2人確有
    公訴意旨所載稱之上開販賣第一級毒品海洛因及第二級毒品
    甲基安非他命之犯行，此部分不能證明渠等犯罪，揆諸前揭
    法條及判例意旨，就此部分應為被告2人無罪之諭知。(二)則
    公訴人所舉上開證據，就被告所涉此部分販賣毒品，其證明
    力尚未到達至通常一般之人均不致有所懷疑而得確信其為真
    實之程度，復查無其他積極證據足資佐証證明被告此部分犯
    罪，就此部分原判決因而認被告之犯罪即屬不能證明，原審
    依法為諭知無罪之判決，於法並無不合。公訴人上訴認應就
    此部分對被告予以論罪科刑，而指摘原判決不當，為無理由
    ，應予駁回。
據上論斷，應依刑事訴訟法第368條、第369條第1項前段、第364
條、第299條第1項前段，毒品危害防制條例第4條第1項、第2項
、第19條第1項，刑法第11條前段、第28條、第59條、第38條第1
項第2款、第51條第5款，判決如主文。
本案經檢察官乙○○到庭執行職務。
中    華    民    國    97    年    12    月    23    日
            刑事第二庭  審判長法  官  李  璋  鵬
                              法  官  胡  忠  文
                              法  官  蕭  錦  鍾
以上正本證明與原本無異。
除被告就無罪部分不得上訴外，餘得上訴。
如不服本判決應於收受送達後十日內向本院提出上訴書狀，其未
敘述上訴理由者，並得於提起上訴後十日內向本院補提理由書（
均須按他造當事人之人數附繕本）「切勿逕送上級法院」。
                              書記官  蕭  訓  慧
中    華    民    國    97    年    12    月    23    日
附錄論罪科刑法條：
毒品危害防制條例第4條：
製造、運輸、販賣第一級毒品者，處死刑或無期徒刑；處無期徒
刑者，得併科新臺幣 1 千萬元以下罰金。
附表：
┌──┬────┬──────────────┬───┬────┬────────────┐
│編號│ 時  間 │          犯罪方式          │犯罪所│ 觸犯法 │ 量  刑                 │
│    │        │                            │得    │條及罪名│                        │
│    │        │                            │      │        │                        │
├──┼────┼──────────────┼───┼────┼────────────┤
│ 1  │97年11月│鄭光宏以門號0000-000000號行 │7000元│毒品危害│均處有期徒刑拾陸年；扣案│
│    │13日10時│動電話，撥打甲○○所使用之門│      │防制條例│之QANTECH牌行動電話壹支 │
│    │許      │號0000-000000號行動電話，向 │      │第4條第1│（內含門號0000000000號  │
│    │        │甲○○、丁○○購買第1級毒品 │      │項販賣第│SIM卡壹張）沒收之；另販 │
│    │        │海洛因，遂由甲○○出面於彰化│      │1級毒品 │賣第一級毒品所得之財物新│
│    │        │縣田中鎮○○路與山腳路口之7-│      │罪      │臺幣柒仟元連帶沒收，如全│
│    │        │11便利商店前，販賣價值7000元│      │        │部或一部不能沒收時，以其│
│    │        │之第1級毒品海洛因予鄭光宏。 │      │        │財產連帶抵償之。        │
├──┼────┼──────────────┼───┼────┼────────────┤
│ 2  │97年11月│謝佳宏以門號0000-000000號行 │1000元│毒品危害│均處有期徒刑拾陸年；扣案│
│    │9日凌晨 │動電話，撥打甲○○所使用之門│      │防制條例│之QANTECH牌行動電話壹支 │
│    │2時許   │號0000-000000號行動電話，向 │      │第4條第1│（內含門號0000000000號  │
│    │        │甲○○、丁○○購買第1級毒品 │      │項販賣第│SIM卡壹張）沒收之；另販 │
│    │        │海洛因，遂由甲○○、丁○○一│      │1級毒品 │賣第一級毒品所得之財物新│
│    │        │同出面於彰化縣二水鄉○○路附│      │罪      │臺幣壹仟元連帶沒收，如全│
│    │        │近，販賣價值1000元之第1級毒 │      │        │部或一部不能沒收時，以其│
│    │        │品海洛因予謝佳宏。          │      │        │財產連帶抵償之。        │
├──┼────┼──────────────┼───┼────┼────────────┤
│ 3  │96年10月│張雅惠以門號0000-000000號行 │1000元│毒品危害│均處有期徒刑柒年陸月，販│
│    │26日22時│動電話，撥打丁○○所使用之門│      │防制條例│賣第二級毒品所得之財物新│
│    │許      │號0000-000000號行動電話，向 │      │第4條第2│臺幣壹仟元沒收，如全部或│
│    │        │甲○○、丁○○購買第2級毒品 │      │項販賣第│一部不能連帶沒收時，以其│
│    │        │甲基安非他命，遂由丁○○出面│      │2級毒品 │財產連帶抵償之。        │
│    │        │至張雅惠位於彰化縣田中鎮建國│      │罪      │                        │
│    │        │路之租屋處前，販賣價值1000元│      │        │                        │
│    │        │之第2級毒品甲基安非他命予張 │      │        │                        │
│    │        │雅惠。                      │      │        │                        │
├──┼────┼──────────────┼───┼────┼────────────┤
│ 4  │96年10月│張雅惠以門號0000-000000號行 │500元 │毒品危害│均處有期徒刑柒年陸月，販│
│    │27日16時│動電話，撥打丁○○所使用之門│      │防制條例│賣第二級毒品所得之財物新│
│    │許      │號0000-000000號行動電話，向 │      │第4條第2│臺幣伍百元沒收，如全部或│
│    │        │甲○○、丁○○購買第2級毒品 │      │項販賣第│一部不能連帶沒收時，以其│
│    │        │甲基安非他命，遂由丁○○出面│      │2級毒品 │財產連帶抵償之。        │
│    │        │至張雅惠位於彰化縣田中鎮建國│      │罪      │                        │
│    │        │路之租屋處前，販賣價值500元 │      │        │                        │
│    │        │之第2級毒品甲基安非他命予張 │      │        │                        │
│    │        │雅惠。                      │      │        │                        │
├──┼────┼──────────────┼───┼────┼────────────┤
│ 5  │96年10月│林漢文、何在興2人推由林漢文 │500元 │毒品危害│均處有期徒刑柒年陸月；扣│
│    │27日21時│以門號0000-000000號行動電話 │      │防制條例│案之QANTECH牌行動電話壹 │
│    │許      │，撥打甲○○所使用之門號0918│      │第4條第2│支（內含門號0000000000號│
│    │（公訴人│-619400號行動電話，向甲○○ │      │項販賣第│SIM卡壹張）沒收之；另販 │
│    │誤為10月│、丁○○購買第2級毒品甲基安 │      │2級毒品 │賣第二級毒品所得之財物新│
│    │26日）  │非他命，遂由甲○○出面於彰化│      │罪      │臺幣伍佰元沒收，如全部或│
│    │        │縣田中鎮○○路2段508巷8弄28 │      │        │一部不能連帶沒收時，以其│
│    │        │號，販賣價值500元之第2級毒品│      │        │財產連帶抵償之。        │
│    │        │甲基安非他命予林漢文、何在興│      │        │                        │
│    │        │2人。                       │      │        │                        │
└──┴────┴──────────────┴───┴────┴────────────┘


司法院資訊處製作；財團法人民間司法改革基金會備份。
